【裁判字號】    97,中簡上,763
【裁判日期】    971121
【裁判案由】    竊盜
【裁判全文】
臺灣臺中地方法院刑事判決           97年度中簡上字第763號
上  訴  人  丁○○
即  被  告
                    現另案於臺灣臺中監獄臺中分監執行中
上列上訴人因竊盜案件，不服本院臺中簡易庭中華民國97年7月
22日97年度中簡字第2383號第一審簡易判決（聲請簡易判決處刑
案號：97年度偵字第15659號），提起上訴，本院管轄之第二審
合議庭判決如下：
    主    文
原判決撤銷。
丁○○竊盜，處有期徒刑參月，如易科罰金，以新臺幣壹仟元折
算壹日，扣案之鑰匙壹支沒收。
    犯罪事實
一、丁○○意圖為自己不法之所有，於民國97年5月23日15時許
    ，在臺中縣豐原市○○路653巷7號前，以其所有自備鑰匙1
    支啟動電門之方式，竊取吳瑞崇所有、由乙○○使用之車號
    FP3─330號重型機車。得手後，供己代步使用，迨油料耗盡
    後，將該車丟棄在臺中縣豐原市○○○路642號前。嗣於同
    月24日14時20分許，因另涉竊盜案件為警查獲，在警員未發
    覺本件犯罪前，經其主動帶同警方前往上開地點起獲該失竊
    車輛，並扣得犯案鑰匙1支，而查悉上情。
二、案經臺中縣警察局豐原分局報請臺灣臺中地方法院檢察署檢
    察官向本院聲請以簡易判決處刑。
    理    由
一、按被告以外之人於審判外之言詞或書面陳述，除法律有規定
    者外，不得作為證據，刑事訴訟法第159條第1項定有明文，
    此即學理上所稱「傳聞證據排除法則」。被告以外之人於偵
    查中向檢察官所為之陳述，除顯有不可信之情況者外，得為
    證據；被告以外之人於審判外之陳述，雖不符同法第159 條
    之1至第159條之4之規定，而經當事人於審判程序同意作為
    證據，法院審酌該言詞陳述或書面陳述作成時之情況，認為
    適當者，亦得為證據。當事人、代理人或辯護人於法院調查
    證據時，知有第159條第1項不得為證據之情形，而未於言詞
    辯論終結前聲明異議者，視為有前項之同意，亦為同法第15
    9之1第2項及第159條之5所分別明定。而鑒於採用傳聞證據
    排除法則之重要理由之一，係因傳聞證據未經當事人之反詰
    問予以覈實，若當事人願放棄對原供述人之反對詰問時，原
    則上即可承認該傳聞證據之證據能力，而揆諸我國刑事訴訟
    法第159條之5之立法理由，除參照前述傳聞證據排除法則之
    基本法理外，亦參考日本刑事訴訟法第326條之立法例，查
    日本刑事審判實務之運作，有關檢察官及被告均同意作為證
    據之傳聞書面材料或陳述，可直接援引該國刑事訴訟法第32
    6條作為傳聞例外之法律依據，僅在檢察官與被告不同意之
    情況下，乃須根據其他傳聞例外規定俾以斟酌該等書面材料
    或陳述是否具有證據能力，在當事人間無爭執之案件中，傳
    聞證據基本上均可依據前引規定提出於法院使用。據此，我
    國刑事訴訟法第159條之5之適用應可作同上之解釋，本件證
    人即被害人乙○○於警詢時所指證之內容，固為被告以外之
    人在審判外之陳述，均屬傳聞證據，惟被告就前開審判外之
    陳述，迄於言詞辯論終結前，對於該證詞之證據能力並未為
    異議之聲明，而本院審酌該證人陳述作成時之情況，核無違
    法取證及證明力明顯過低而顯有不可信之瑕疵及情況，亦認
    為以之作為證據為適當，故依上開規定及說明，前開證人乙
    ○○之證述自得作為證據，合先敘明。
二、訊據被告丁○○對於上揭犯罪事實均坦承不諱，核與證人即
    被害人乙○○於警詢時所指證情節相符，並有贓物認領保管
    單、失車唯讀案件基本資料各1份、照片2張在卷可佐，及鑰
    匙1支扣案可證，堪認被告之自白與事實相符，
    本件事證明確，其犯行應堪認定。按對於未發覺之罪自首而
    受裁判者，得減輕其刑，刑法第62條前段定有明文。所謂自
    首，係以犯人在犯罪未發覺之前，向該管公務員申告犯罪事
    實，而受裁判為已足。且犯罪人在其犯罪未發覺前，向該管
    公務員告知其犯罪，不以自動到案向該管公務員告知為必要
    ，即因其他犯罪受追問時，告知其未發覺部分之犯罪，而接
    受審判，仍不失為刑法上之自首。犯人在犯罪未發覺之前，
    向檢察官或司法警察官告知其犯罪，而不逃避接受裁判，即
    與刑法第62條規定自首之條件相符，不以言明自首並願受裁
    判為必要，又該條所謂未發覺之罪，固非以有偵查犯罪權之
    機關或人員確知其人犯罪無誤為必要，而對於其發生嫌疑時
    ，即得謂為已發覺；但此項對犯人之嫌疑，仍須有確切之根
    據得為合理之可疑者，始足當之，若單純主觀上之懷疑，要
    不得謂已發生嫌疑。最高法院88年度臺上字第210號判決、
    最高法院85年度臺上字第4908號判決可資參照。本件關於被
    告所犯竊盜案件，經承辦警員丙○○到庭證述：「本件竊盜
    案件是被告自行向警方坦承，當初伊在現場查獲車號KCD-20
    3號之機車竊盜案件，於執行附帶搜索，搜索到被告身上有
    扣案鑰匙1支，因該支鑰匙與車號KCD-203號機車的鑰匙不符
    ，即詢問被告有無持該鑰匙竊取其他車輛，被告表示有，並
    帶警方前往查獲車號FP3-330號重型機車，在查獲前，伊知
    道該部機車有遭竊，惟尚未尋獲，故伊不知道是被告所竊等
    語(見本院卷頁43)，應認為在承辦警員丙○○詢問有無以扣
    案之鑰匙1支涉犯竊盜案件，而被告坦承犯案前，警員並無
    確切之根據得為合理之可疑及已發生嫌疑之程度，依首揭最
    高法院判決意旨，應認為被告在承辦警員丙○○詢問有無涉
    犯其他竊盜案件時，被告坦認犯有本件竊盜案件，應不失為
    刑法上之自首，併此敘明。
三、核被告所為，係犯刑法第320條第1項之竊盜罪。原審認被告
    罪證明確，予以論罪科刑，固非無見；惟查，本件原審雖引
    用檢察官聲請簡易判決處刑書上犯罪事實及證據之記載，而
    認定「主動帶同警方前往上開地點起獲該失竊車輛，並扣得
    犯案鑰匙1支」之事實，但如上開二所述，被告對於上開竊
    盜犯行，有無於有偵查犯罪權之機關或人員未發覺前，向該
    管公務員申告並願受法律裁判之情形，自有再加審認之必要
    ；又刑法部分條文業於94年2月2日修正公布，自95年7月1日
    施行，其中第62條關於自首減刑之規定，雖由「減輕其刑」
    之「必減」，修正為「得減輕其刑」之「得減」，而本件竊
    盜犯罪及自首均在刑法修正後所為，自應適用修正後刑法第
    62條得減輕其刑之規定，而上開得減輕其刑之規定，是否減
    輕與有期徒刑減輕若干及量刑之輕重，固屬實體法上賦予法
    院得為自由裁量之事項，然法院行使此項職權時，仍應受比
    例原則、平等原則等一般法律原則之拘束，不得恣意為之，
    是原審判決對被告量刑並未斟酌上開自首得減刑之情節，尚
    有可議，故上訴意旨指摘原判決不當，尚非全無理由，應予
    以撤銷改判。被告所犯本件竊盜犯行，係於有偵查權機關未
    察覺前，向有偵查犯罪權限之臺中縣警察局豐原分局豐原派
    出所警員自首並接受裁判，爰依刑法第62條前段自首之規定
    減輕其刑。爰審酌本件竊盜對社會治安及被害人所生危害非
    輕，惟念其犯後均能坦承犯行，態度良好，及其犯罪之動機
    、目的、手段等一切情狀，量處如主文所示之刑，並諭知易
    科罰金之折算標準。
據上論斷，應依刑事訴訟法第455條之1第1項、第3項、第369條
第1項前段、第299條第1項前段，刑法第320條第1項、第62條前
段、第41條第1項前段、第38條第1項第2款，刑法施行法第1條之
1第1項、第2項前段，判決如主文。
本案經檢察官甲○○到庭執行職務。
中    華    民    國    97    年    11    月    21    日
                    刑事第三庭  審判長法  官  周瑞芬
                                      法  官  陳思成
                                      法  官  楊曉惠
上為正本係照原本作成。
本件不得上訴。
                                      書記官  廖鳳美
中    華    民    國    97    年    11    月    21    日
附錄論罪科刑法條：
刑法第320條第1項
意圖為自己或第三人不法之所有，而竊取他人之動產者，為竊盜
罪，處五年以下有期徒刑、拘役或五百元以下罰金。


司法院資訊處製作；財團法人民間司法改革基金會備份。
